【裁判字號】    90,重訴,478
【裁判日期】    901029
【裁判案由】    返還消費借貸款
【裁判全文】
臺灣板橋地方法院民事裁定  九十年重訴字第四七八號
    原      告    台灣中小企業銀行股份有限公司
    法定代理人    王榮周
    訴訟代理人    宋金山
                  蔡良裕
右原告與被告漢伯科技股份有限公司等之間，請求返還消費借貸款事件，原告為訴之
追加，本院裁定如左：
    主      文
原告追加被告綜偉建企業有限公司之訴駁回。
追加之訴訴訟費用由原告負擔。
    理      由
一、按民事訴訟法第二百五十五條第一項前段規定，訴狀送達後，除有同條項但書第
    一款至第六款之情形外，原告不得將原訴變更或追加他訴。
二、本件據原告起訴狀所載，原告原係本於對被告漢伯科技股份有限公司（下簡稱：
    漢伯公司）、陳憲平、甲○○、乙○○之消費借貸契約及連帶保證契約，提起請
    求給付消費借貸款之訴，聲明求為被告漢伯公司、陳憲平、甲○○、乙○○連帶
    給付七百二十八萬零九百九十四元及利息、違約金之判決。並經本院送達訴狀於
    各該被告。嗣於九十年八月十七日第一次言詞辯論期日，原告亦係主張上揭聲明
    ；同年九月七日第二次言詞辯論期日，原告則遲誤未到。迨至九十年九月十日原
    告始具狀追加綜偉建企業有限公司（下簡稱：綜偉建公司）為被告，以被告漢伯
    公司曾背書轉讓綜偉建公司為發票人之支票予原告為原因事實，提起給付票款之
    訴，聲明求為被告綜偉建公司應給付原告八萬九千元及利息之判決。
三、查原告本件訴之追加，核其性質，係當事人、訴訟標的之追加，非單純之擴張或
    減縮應受判決事項之聲明，亦非因情事變更而以他項聲明代最初之聲明。且其訴
    之追加：(1)未經被告之同意；(2)原告原訴係基於消費借貸及連帶保證法律關係為
    請求，其嗣追加之被告綜偉建公司之訴部分，係另基於票據關係為請求，原因事
    實並非同一，請求權基礎亦非相同；且因漢伯公司等被告未經到庭辯論，前後二
    訴之爭點是否有共同性，亦有待存疑；(3)其所追加之被告綜偉建公司部分之請求
    ，與原訴之請求間，並無訴訟標的必須合一確定之情形，亦非於訴訟進行中，於
    某法律關係之成立與否有爭執，而其裁判應以該法律關係為據之情形；(4)本件原
    訴已先後二次通知被告漢伯公司等到庭辯論，被告漢伯公司等均未到庭，訴訟已
    臻成熟；而原告所追加新訴之被告－綜偉建公司，目前已為解散登記，有原告提
    出之公司變更登記事項表一份在卷可稽，綜偉建公司既已進入解散清算程序，自
    應以其清算人為訴訟之法定代理人（見公司法第八條第二項、第二十四條、第二
    十五條、第一百十三條、第七十九條），本院遂依職權命原告補正該公司之清算
    人（查「職權調查」與「職權調查證據」不同，就訴訟合法要件中之法定代理權
    之有無，法院雖應依職權調查，惟此係指就該事項雖未經當事人主張，法院亦應
    斟酌之，而非未謂法院應依職權調查何人有法定代理權之證據，原告對此訴訟合
    法要件仍應負舉證責任），惟原告不僅遲未查明補正，竟復聲請本院代原告調查
    綜偉建公司之清算人為何人，不僅誤解所謂法院「職權調查」之真義，且徒使訴
    訟之終結延滯。綜上，原告為本件訴之追加，實不符合民事訴訟法第二百五十五
    條第一項但書規定之情形，其訴之追加於法不合，不應准許。
四、依民事訴訟法第二百四十九條第一項第六款，第九十五條，第七十八條裁定如主
    文。
中      華      民      國    九十      年      十      月    二十九    日
                                  臺灣板橋地方法院民事第四庭
~B法      官  王復生
右為正本係照原本作成。
如對本裁定抗告須於裁定送達後十日內向本院提出抗告狀。
中      華      民      國    九十      年      十      月              日
~B法院書記官


司法院資訊處製作；財團法人民間司法改革基金會備份。
